臺灣臺南地方法院臺南簡易庭民事判決
109年度南小字第1678號
原      告  華南產物保險股份有限公司

法定代理人  陳文智
訴訟代理人  蘇嘉維
被      告  明筌企業有限公司

法定代理人  邱慶華
被      告  林碧琴

共      同
訴訟代理人  曾富鴻
上列當事人間請求損害賠償事件，本院於民國109年12月15日言
詞辯論終結，判決如下：
    主    　文
被告甲○○應給付原告新臺幣45,472元，及自民國109年11月26日
起至清償日止，按週年利率百分之5計算之利息。
原告其餘之訴駁回。
訴訟費用新臺幣1,100元，由被告甲○○負擔新臺幣1,000元，餘由
原告負擔。
本判決第一項得假執行。
    事實及理由
一、原告主張：原告承保訴外人黃嘉瑩所有之車牌號碼000-0000
    號汽車（下稱系爭汽車）之車體險。被告甲○○於民國108年1
    2月4日20時14分許，駕駛車牌號碼000-0000號汽車（下稱77
    01號汽車）行經臺南市○○區○○路0段000號地下停車場出口（
    近樹林路2段），因變換車道或方向不當與未保持行車安全
    間隔，而撞擊由黃嘉瑩駕駛之系爭汽車，致系爭汽車受損，
    原告已依保險契約給付系爭汽車修復費用新臺幣（下同）68
    ,435元（工資19,160元、材料49,275元），並依
　　保險法第53條第1項規定取得代位權。又被告甲○○為被告明
    筌企業有限公司（下稱明筌公司）之受僱人，7701號汽車並
    為被告明筌公司所有，爰依民法第184條、第188條、第191
    條之2、第196條之規定提起本訴，並聲明：被告應連帶給付
    原告68,435元，及自起訴狀繕本送達翌日起至清償日止，按
    週年利率百分之5計算之利息。
二、被告則均以：被告甲○○沒有肇事責任，是對方車輛的左前方
    擦撞我們，主張無過失；另被告甲○○事發時並不是在執行職
    務等語為辯。並聲明：原告之訴駁回。
三、本院之判斷：
　(一)經查，原告承保訴外人黃嘉瑩所有之系爭汽車之車體險，
      及被告甲○○為被告明筌公司之受僱人，其於108年12月4日
      20時14分許，駕駛被告明筌公司所有之7701號汽車，於臺
      南市○○區○○路0段000號（即新光三越百貨）地下停車場出
      口處，與由黃嘉瑩駕駛之系爭汽車發生擦撞，系爭汽車因
      而受損，原告因此依保險契約給付系爭汽車之修復費用68
      ,435元等情，為兩造所不爭執，並有原告提出之估價單、
      電子發票證明聯、保險單、汽車險理賠申請書、系爭汽車
      受損照片及行車執照、7701號汽車之車籍查詢資料、臺南
      市政府警察局第二分局所提供之本件交通事故調查資料等
      在卷可參（見本院調字卷第15至22、67至83頁、本院卷第
      25至31頁），均堪信為真實。
　(二)經本院勘驗事發經過之影像檔（即臺南市政府警察局第二
      分局檢送之光碟片中檔名「AW_00000000_201135A.avi」
      、「AW_00000000_201336A.avi」之影像檔），結果如下
      （見本院卷第103、104頁）：
　　1.上開影像檔為事發時系爭汽車車前裝設之行車紀錄器錄得
      之影像。AW_00000000_201135A.avi影像檔影片顯示之攝
      影時間為0000-00-00，20:11:36至20:13:35，AW_0000000
      0_201336A.avi影像檔影片顯示之攝影時間為0000-00-00
      ，20:13:36至20:15:36。以下勘驗為AW_00000000_201135
      A.avi影像檔20:13:19至20:13:35間及AW_00000000_20133
      6A.avi影像檔全部之內容（以下敘述以影片顯示時間為準
      ）：
　　2.AW_00000000_201135A.avi影像檔：畫面場景為臺南市中
      西區新光三越百貨台南新天地店之地下停車場出口管制柵
      欄前方，該出口分為左右兩車道，車道間以三角椎分隔。
      系爭汽車行駛於右車道，跟隨於前車後方依序等待投放代
      幣開啟柵欄。影片時間20:13:20可見7701號汽車位於系爭
      汽車左前方，行駛於左車道，並於左車道管制柵欄升起後
      通過並爬坡前進，系爭汽車則仍於右車道管制柵欄後等待
      投幣。
　　3.AW_00000000_201336A.avi影像檔：右車道管制柵欄升起
      ，系爭汽車隨即通過柵欄起步爬坡前行，可見7701號汽車
      行駛於系爭汽車前方之左車道，7701號汽車、系爭汽車各
      沿左、右車道持續上坡，二車道間有柱子、三角椎作為區
      隔。影片時間20:14:02起兩車均接近地面層之車道出口並
      成併排狀。自地下車道上到地面層後，需先左偏銜接地面
      車道再右偏直行後始能通往西門路，地面車道仍以地面白
      線分為左右二車道，然車道間已無其他物體區隔。影片時
      間20:14:08起，系爭汽車上至地面層，仍行駛於右車道。
      20:14:09起7701號汽車從畫面左側越過左右車道分隔線進
      入系爭汽車前方之右車道內，系爭汽車因7701號汽車之逼
      近，雷達警報聲響起，隨即聽見碰撞聲；兩車碰撞後（20
      :14:12起可見7701號汽車右後車門上有一片擦痕），7701
      號汽車緩緩左偏駛回左車道，並於左車道上稍做停留後繼
      續行駛於左車道，系爭汽車亦沿右車道繼續前行，兩車於
      車道出口前方連接西門路處之燈光號誌前停等（當時為紅
      燈），待燈號轉為綠燈後，兩車前行，系爭汽車右轉西門
      路後隨即停車於路邊至畫面結束。
　(三)按汽車在同向二車道以上之道路變換車道時，應讓直行車
      先行，並注意安全距離，道路交通安全規則第98條第1項
      第6款定有明文。本件事發地點雖位處私人停車場內，而
      非一般道路範圍，然關於停車場內之行車秩序，如與道路
      交通秩序相類者，仍得參照上開道路交通規定以茲評斷。
      是以，被告甲○○於上開停車場內駕駛車輛，自應遵守前開
      交通規則。而自上開勘驗結果可知，本件事發時，7701號
      汽車、系爭汽車原本分別行駛於該停車場出口車道之左、
      右車道，然兩車駛至地面層後，被告甲○○所駕駛之7701號
      汽車卻自左車道偏駛進入右車道，致與沿右車道前行之系
      爭汽車發生碰撞；而當時光線充足、無可阻擋視線之障礙
      物，此有上開影片截圖在卷可參（見本院卷第113至121頁
      ），被告甲○○於變換車道時，應無不能注意右側車道來車
      之情形，渠竟疏於注意，未禮讓右車道之直行車先行並保
      持安全距離，率然偏駛進入右車道，致發生本件車禍，其
      行為顯有過失無疑。又被告甲○○係駕車突然自左車道偏駛
      至右車道，並旋即與系爭汽車發生擦撞，衡情系爭汽車之
      駕駛人黃嘉瑩於事發時已無任何閃躲避煞之可能，自無過
      失可言，堪認本件交通事故係因被告甲○○之單方過失所肇
      致。而黃嘉瑩所有之系爭汽車因本件交通事故受有損害，
      是被告甲○○之過失行為與黃嘉瑩所受財產損害之間，具有
      相當因果關係，亦可認定。
　(四)次按因故意或過失，不法侵害他人之權利者，負損害賠償
      責任，民法第184條第1項前段定有明文。又被保險人因保
      險人應負保險責任之損失發生，而對於第三人有損失賠償
      請求權者，保險人得於給付賠償金額後，代位行使被保險
      人對於第三人之請求權；但其所請求之數額，以不逾賠償
      金額為限，保險法第53條第1項亦定有明文。另按依民法
      第196條請求賠償物被毀損所減少之價額，得以修復費用
      為估定之標準，但以必要者為限，如修理材料以新品換舊
      品，應予折舊（最高法院77年度第9次民事庭會議決議可
      資參考）。本件被告甲○○因上述過失，致發生本件交通事
      故，造成原告所承保之系爭汽車損壞，原告已賠付系爭汽
      車之修復費用68,435元，業如前述，則原告自得於其給付
      之賠償金額範圍內，代位被保險人黃嘉瑩向被告甲○○行使
      侵權行為損害賠償請求權。查系爭汽車修復費用包含工資
      19,160元、材料49,275元，有上開估價單在卷可憑；其中
      材料費用既係以新零件更換被毀損之舊零件，自應將折舊
      予以扣除，始為合理。依行政院所頒布固定資產耐用年數
      表暨固定資產折舊率表，汽車之耐用年數為5年，依定率
      遞減法之折舊率則千分之369，並以1年為計算單位，其使
      用期間未滿1年者，按實際使用之數相當於全年之比例計
      算之，不滿1月者，以1月計算之。查系爭汽車係107年8月
      出廠，有行車執照在卷可佐，自出廠至108年12月4日本件
      交通事故發生時，約已使用1年又5個月（不滿1月者，以1
      月計），依上開定率遞減法計算其折舊後零件之殘餘價值
      為26,312元【計算式：第1年折舊18,182元（49,275元×0.
      369＝18,182元，元以下四捨五入，下同），第1年又5個月
      折舊4,781元〔（49,275元－18,182元）×0.369×5/12＝4,781
      元〕，折舊之總額為22,963元（18,182元＋4,781元＝22,963
      元），49,275元－22,963元＝26,312元】，故本件材料維修
      費用應計為26,312元；至非零件材料部分之工資19,160元
      部分，則無需依資產耐用年限予以折舊。是系爭汽車因本
      件車禍事故所支出之修復費用應為45,472元（計算式：26
      ,312元＋19,160元＝45,472元）。
　　　從而，原告依保險法第53條第1項、民法第184條第1項前
      段規定，請求被告甲○○給付45,472元，及自起訴狀繕本送
      達翌日即109年11月26日（見本院卷第97頁送達證書）起
      至清償日止，按週年利率百分之5計算之遲延利息，為有
      理由。
　(五)另按當事人主張有利於己之事實者，就其事實有舉證之責
      任，民事訴訟法第277條前段定有明文。又受僱人因執行
      職務，不法侵害他人之權利者，由僱用人與行為人連帶負
      損害賠償責任。但選任受僱人及監督其職務之執行，已盡
      相當之注意或縱加以相當之注意而仍不免發生損害者，僱
      用人不負賠償責任，此為民法第188條第1項所明定。至所
      謂執行職務者，係指受僱人之行為，在客觀上足認為與其
      執行職務有關；申言之，職務上之行為、職務上予以機會
      之行為及與執行職務之時間或處所有密切關係之行為，皆
      屬執行職務之行為。原告主張被告甲○○肇事時係在執行職
      務，無非以被告甲○○雖受僱於被告明筌公司，並於事發時
      駕駛被告明筌公司所有之7701號汽車等節為憑，然公司員
      工駕駛公司所有車輛之可能原因甚多，因私人交情借用或
      用於處理私事之情形亦非少見，自不能僅據上情即推論被
      告甲○○當時係在執行職務，原告復未提出任何證據以實其
      說，則其上開主張已難採憑。是以，原告主張被告明筌公
      司應依民法第188條第1項規定，與其受僱人甲○○連帶負賠
      償責任云云，於法即屬無據。
四、綜上所述，原告依保險法第53條第1項、民法第184條第1項
    前段規定，請求被告甲○○給付45,472元，及109年11月26日
    起至清償日止，按週年利率百分之5計算之遲延利息，為有
    理由。逾此範圍之請求，則無理由，應予駁回。
五、原告雖另依民法第184條第1項後段、第2項及同法第191條之
    2規定請求被告負損害賠償責任，惟按，原告於同一訴訟程
    序，以單一聲明，請求法院就其多數請求權為同一目的之判
    決者，稱為訴之重疊合併或競合合併，法院應就原告主張之
    數項訴訟標的逐一審判，如認其中一項訴訟標的可獲全部勝
    訴判決時，法院得僅依該項訴訟標的而為判決，對於其他訴
    訟標的無庸審酌；如各項訴訟標的對於原告判決之結果不同
    ，法院自應擇對原告最為有利之訴訟標的而為裁判；如各項
    訴訟標的均獲全部敗訴判決時，始得為原告敗訴之判決。查
    ，本件原告乃以單一之聲明，主張本於民法第184條、第191
    條之2規定，請求被告賠償，本院既已認原告本於民法第184
    條第1項前段規定所為之主張，洵屬有據，進而認定原告所
    為之請求有無理由，且縱令原告本於民法第184條第1項後段
    、第2項及第191條之2所為之請求，亦屬有據，因原告所為
    之請求有無理由，亦應依前開說明為相同認定，核與原告本
    於同法第184條第1項前段規定所得請求之賠償，並無二致，
    對於原告判決之結果，並無不同，對原告而言，並未更為有
    利，揆諸前揭說明，本院自毋庸再就原告併為主張之其他請
    求權基礎予以論述，附此敘明。
六、按小額訴訟程序，法院為訴訟費用之裁判時，應確定其訴訟
    費用額。各當事人一部勝訴、一部敗訴者，其訴訟費用，由
    法院酌量情形，命兩造以比例分擔或命一造負擔，或命兩造
    各自負擔其支出之訴訟費用。民事訴訟法第436條之19第1項
    、第79條所明定，查本件訴訟費用為1,100元（即第一審裁
    判費、向國泰世紀產物保險股份有限公司函詢7701號車輛出
    險資料以確定被告甲○○人別之費用100元），本院審酌本件
    紛爭之起因、兩造之勝敗比例，確定訴訟費用之負擔如主文
    第三項所示。
七、本件原告勝訴部分，係屬民事訴訟法第436條之8所定小額訴
    訟事件，所為被告部分敗訴之判決，爰依同法第436條之20
    之規定，就原告勝訴部分依職權宣告假執行。
八、據上論結，本件原告之訴為一部有理由、一部無理由。依民
    事訴訟法第436條之23、第436條第2項、第79條、第436條之
    19第1項、第436條之20，判決如主文。
中　　華　　民　　國　　109 　年　　12　　月　　29　　日
                  臺南簡易庭  法  官  張玉萱
以上正本證明與原本無異。
如不服本判決，應於送達後廿日內，向本院提出上訴狀並表明上
訴理由，如於本判決宣示後送達前提起上訴者，應於判決送達後
廿日內補提上訴理由書（須附繕本）。
對於小額程序之第一審判決之上訴，非以其違背法令之理由，不
得為之。且上訴狀內應記載表明（一）原判決所違背之法令及其
具體內容。（二）依訴訟資料可認為原判決有違背法令之具體事
實者。如委任律師提起上訴者，應一併繳納上訴審裁判費。
中　　華　　民　　國　　109 　年　　12　　月　　29　　日
                              書記官  鄭伊汝